【裁判字號】    90,台上,550
【裁判日期】    900329
【裁判案由】    離婚
【裁判全文】
最高法院民事裁定                                  九十年度台上字第五五○號
    上  訴  人  乙○○
    訴訟代理人  許世正律師
    被 上訴 人  甲○○
右當事人間請求離婚事件，上訴人對於中華民國八十九年十一月十四日台灣高等法院
第二審判決（八十九年度家上字第四一號），提起上訴，本院裁定如左：
    主  文
上訴駁回。
第三審訴訟費用由上訴人負擔。
    理  由
按對於第二審判決上訴，非以其違背法令為理由，不得為之，民事訴訟法第四百六十
七條定有明文。依同法第四百六十八條規定，判決不適用法規或適用不當者，為違背
法令。而判決有同法第四百六十九條所列各款情形之一者，為當然違背法令。是當事
人提起上訴，如依民事訴訟法第四百六十八條規定，以第二審判決有不適用法規或適
用法規不當為理由時，其上訴狀或理由書應有具體之指摘，並揭示該法規之條項或其
內容。若係成文法以外之法則，應揭示該法則之旨趣。倘為司法院解釋、或本院之判
例，則應揭示該判解之字號或其內容。如以民事訴訟法第四百六十九條所列各款情形
為理由時，其上訴狀或理由書，應揭示合於該條款之事實。上訴狀或理由書如未依此
項方法表明者，或其所表明者，顯與上開法條規定之情形不相合時，即難認為已對第
二審判決之違背法令有具體之指摘，其上訴自難認為合法。本件上訴人對第二審判決
提起上訴，雖以該判決違背法令為由，惟核其上訴理由狀所載內容，徒就原審取捨證
據、認定事實之職權行使，所論斷：上訴人主張被上訴人有恐嚇威脅等惡行未能舉證
證明之，被上訴人因遭上訴人及其母毆打依法尋求司法救濟，並非無端興訟，且被上
訴人因接獲匿名信等而質疑上訴人涉有外遇，僅在家中以文字表達不滿，未四處誣稱
上訴人與他人通姦，客觀上尚不致造成上訴人精神上不可忍受之痛苦，則上訴人主張
受被上訴人不堪同居之虐待，即嫌無據。又上訴人所主張被上訴人毆打並辱罵其父母
等情，均未能舉證以實其說，是其主張被上訴人對其父母為虐待，致不堪為共同生活
，核無可取。被上訴人因遭上訴人毆傷，及遭上訴人之父母阻撓返家探視子女，始遷
回娘家居住而未與上訴人同居，亦非無正當理由，則上訴人主張被上訴人惡意遺棄，
為無足取。而兩造婚姻所以產生破綻，以可歸責於上訴人之程度較重，若准其訴請離
婚，難謂公平。從而，上訴人訴請判決離婚，及兩造之女權利義務之行使或負擔由其
任之，不應准許等情，指摘為不當，並就原審已論斷者，泛言未論斷，而未具體表明
究有如何合於不適用法規、適用法規不當、或民事訴訟法第四百六十九條所列各款之
事實，難認對該判決之如何違背法令已有具體之指摘。依首揭說明，應認其上訴為不
合法。末按未於準備程序主張之事項，除法院應依職權調查、不甚延滯訴訟、經釋明
因不可歸責之事由不能於準備程序提出，或顯失公平者外，於準備程序後行言詞辯論
時，不得主張之，此觀民事訴訟法第二百七十六條之規定自明。查上訴人於原審言詞
辯論時，始聲請傳訊被上訴人之母親及妹妹，原審認無傳訊之必要，要無違背法令可
言。本件仍應認上訴人之上訴尚未合法表明上訴之理由，其上訴難謂為合法，併此敘
明。
據上論結，本件上訴為不合法。依民事訴訟法第四百八十一條、第四百四十四條第一
項、第九十五條、第七十八條，裁定如主文。
中      華      民      國     九十     年      三      月    二十九    日
                              最高法院民事第七庭
                                  審判長法官  蘇  茂  秋
                                        法官  徐  璧  湖
                                        法官  朱  建  男
                                        法官  曾  煌  圳
                                        法官  李  慧  兒
      右正本證明與原本無異
                                              書  記  官
中      華      民      國     九十     年      四      月     十三     日


司法院資訊處製作；財團法人民間司法改革基金會備份。
